臺灣雲林地方法院刑事判決　　　　　　　　　　　　 九十二年度訴字第五一一號
　　公　訴　人　臺灣雲林地方法院檢察署檢察官
　　被　　　告　戊○○
　　選任辯護人　簡承佑律師
　　　　　　　　李佳蓉律師
　　被　　　告　甲○○
　　選任辯護人　林金陽律師
　　共　　　同
　　選任辯護人　黃俊仁律師
右列被告因殺人未遂等案件，經檢察官提起公訴（九十二年度偵字第二三０六號），
本院判決如左：
    主  文
戊○○共同未經許可，持有衝鋒槍、手槍，處有期徒刑肆年，併科罰金新台幣貳拾萬
元。罰金如易服勞役，以罰金總額與陸個月之日數比例折算；又共同未經許可，持有
可發射子彈具有殺傷力之改造手槍，處有期徒刑壹年，併科罰金新台幣伍萬元。罰金
如易服勞役，以參佰元折算壹日；又殺人未遂，處有期徒刑伍年陸月。應執行有期徒
刑拾年，併科罰金新台幣貳拾肆萬元。罰金如易服勞役，以罰金總額與陸個月之日數
比例折算。扣案如附表所示之槍枝（含彈匣）及改造子彈壹顆、九０手槍子彈壹顆均
沒收。
甲○○共同未經許可，持有可發射子彈具有殺傷力之改造手槍，累犯，處有期徒刑壹
年貳月，併科罰金新台幣伍萬元。罰金如易服勞役，以參佰元折算壹日；又共同未經
許可，持有衝鋒槍、手槍，累犯，處有期徒刑伍年肆月，併科罰金新台幣貳拾萬元。
罰金如易服勞役，以罰金總額與陸個月之日數比例折算。應執行有期徒刑陸年，併科
罰金新台幣貳拾肆萬元。罰金如易服勞役，以罰金總額與陸個月之日數比例折算。扣
案如附表所示之槍枝（含彈匣）及改造子彈壹顆、九０手槍子彈壹顆均沒收。
    事  實  及  理  由
壹、構成犯罪事實：
  一、甲○○曾於民國八十七年間，因賭博案件，經法院判處有期徒刑三月確定，並
      於八十八年三月十日易科罰金執行完畢。
  二、戊○○於八十九年七月間，自朱福田（已死亡）收受如附表編號Ａ、Ｂ、Ｃ之
      制式槍枝三把（下稱Ａ槍、Ｂ槍、Ｃ槍），暨口徑九ｍｍ制式子彈七顆、具有
      殺傷力之改造子彈二顆、土造子彈二顆，未經許可而持有之。
  三、甲○○則於九十一年六月中旬，在雲林縣土庫鎮媽祖廟附近某電子遊藝場，向
      姓名年籍不詳綽號「阿忠」之成年男子，未經許可，購買可發射子彈具有殺傷
      力如附表編號Ｄ之改造手槍一把（下稱Ｄ槍），並持有之。
  四、戊○○為雲林縣北港鎮「北港大亨ＫＴＶ」酒店員工，於九十二年四月間某日
      凌晨，因前往該店消費之己○○拿槍出來示威，並要毆打店內員工，與戊○○
      發生衝突。戊○○心生不滿，邀甲○○帶槍去向己○○示威，讓己○○知道他
      們也有槍。戊○○、甲○○均明知未經許可不得持有槍枝與子彈，於同年五月
      三日上午五時三十分許，共同基於犯意聯絡，未經許可，由戊○○持Ｂ、Ｃ二
      把槍枝及子彈，甲○○持Ｄ槍，共乘車牌號碼３Ｗ－４４９９號自用小客車，
      至雲林縣崙背鄉阿勸村鹽園十三號已死亡之許學裕住宅靈堂。到達後，戊○○
      手持Ｃ槍、甲○○手持Ｄ槍自靈堂後方側邊進入（如附圖）。己○○一見到戊○○等二人持槍，即持不詳槍械開槍射傷甲○○，致甲○○左腿中彈受有傷害
      ，隨之往靈堂左方躲避。戊○○見狀持Ｃ槍反擊發射一槍後卡彈，又到上開車
      上取Ｂ槍返回現場，其可預見開槍還擊，有擊中與己○○同向彎腰奔跑之丁○○並致其死亡之高可能性，竟仍不顧致丁○○於死之危險，而基於殺人之不確
      定故意，開槍還擊至少五發（經比對現場彈殼，其中五顆９ｍｍ之彈殼係由Ｂ
      槍所擊發，一顆９ｍｍ之彈殼係由Ｃ槍所擊發）。其中一發擊中丁○○左後側
      腰際，從右側胸部貫穿而出，致丁○○受有腹部及右下胸部二處槍傷合併大腸
      、胃、肝臟穿刺傷、敗血性休克、腹膜炎等傷害，嗣丁○○經送醫救治後，始
      倖免於難。
貳、認定犯罪事實所憑證據及理由：
  一、被告戊○○持有Ａ槍、Ｂ槍、Ｃ槍三把制式槍枝、子彈部分：
      （一）被告戊○○於警詢、檢察官偵訊及本院審理時坦白承認未經許可收受朱
            福田所交付之Ａ槍、Ｂ槍、Ｃ槍三把槍枝，及口徑九ｍｍ制式子彈七顆
            、具有殺傷力之改造子彈二顆、土造子彈二顆，未經許可而持有之。
      （二）扣案之Ａ槍、Ｂ槍、Ｃ槍三把槍枝。
      （三）扣案之口徑９ｍｍ制式彈殼六顆、口徑９ｍｍ制式子彈一顆、土造子彈
            二顆及九０手槍改造子彈二顆。
      （四）Ａ槍、Ｂ槍、Ｃ槍及子彈之鑑定報告：
          １、內政部警政署刑事警察局（下簡稱刑事局）九十二年八月四日刑鑑字
              第０９２００９２６６５號槍彈鑑定報告，其鑑定結果認為：
              (1)送鑑韓製九０手槍一枝（槍枝管制編號0000000000號）
                ，經以性能檢驗法、試射法及顯微鏡比對法鑑驗，研判係捷克ＣＺ
                廠ＣＺ７５型口徑９ｍｍＸ１９制式半自動手槍，槍管內具六條右
                旋來復線，滑套、槍身及槍管號碼均為「０１０４３４」，機械性
                能良好，可擊發同口徑子彈，認具殺傷力。
              (2)送鑑子彈三顆：
                一顆，認係口徑９ｍｍ（９ｘ１９ｍｍ）制式子彈，經試射，認
                  具殺傷力。
                二顆，認均係改造子彈，經採樣一顆試射，可擊發，認具殺傷力
                  。
          ２、刑事局九十二年八月二十一日刑鑑字第０９２０１４５６８５號槍彈
              鑑定報告，其鑑定結果認為：
              (1)送鑑滾筒式衝鋒槍一枝（槍枝管制編號0000000000號）
                ，經以性能檢驗法、試射法及顯微鏡比對法鑑驗，認係美國ＣＡＬ
                ＩＣＯ廠製Ｍ９５０型口徑９ｍｍ制式半自動手槍，可擊發同口徑
                子彈，認具殺傷力。
              (2)送鑑九０手槍一枝（槍枝管制編號0000000000號），經
                以性能檢驗法、試射法及顯微鏡比對法鑑驗，槍上未發現足資辨識
                國別廠牌之文字或記號，惟查其外型、結構與材質均與捷克ＣＺ廠
                ７５口徑９ｍｍ制式手槍相符，研判係同型之制式手槍，機械性能
                良好，可擊發同口徑制式子彈，認具殺傷力。
              (3)送鑑九０手槍子彈二顆，認均係土造子彈，具直徑８．８２ｍｍ金
                屬彈頭，彈底具「ＷＩＮ９ｍｍＬＵＧＥＲ」字樣，採樣一顆試射
                ，可擊發，認具殺傷力。
          ３、刑事局九十二年七月十六日刑鑑字第０９２００８２９７０號槍彈鑑
              定報告、九十二年八月二十日刑鑑字第０９２０１５３７９２號函及
              九十三年三月二日刑鑑字第０９３００４７０７６號函各一份，許學
              裕喪宅現場扣得之彈殼十一顆及彈頭一顆經鑑定：
              (1)六顆彈殼認係已擊發口徑９ｍｍ制式彈殼，經比對結果，其中五顆
                係由槍枝管制編號0000000000號（即Ｂ槍）所擊發，一
                顆係由槍枝管制編號0000000000號（即Ｃ槍）所擊發。
              (2)四顆彈殼認係已擊發之土造金屬彈殼。因彈底紋痕不足，無法判定
                是否係由同一槍枝所擊發。
              (3)彈頭一顆認係已擊發之制式彈頭金屬包衣碎片。
      被告戊○○自白未經許可持有上開三把槍枝及子彈，而Ａ、Ｂ、Ｃ三把槍枝，
      經鑑定結果均為制式槍枝，可發射子彈，具有殺傷力；扣案之十一顆子彈經鑑
      定亦均有殺傷力。故被告戊○○未經許可持有衝鋒槍、手槍及子彈之犯行，堪
      予認定
  二、被告甲○○持有可發射子彈具有殺傷力之Ｄ槍部分：
      （一）被告甲○○於警詢、檢察官偵訊及本院審理時坦白承認於九十一年六月
            中旬，在雲林縣土庫鎮馬祖廟附近某電子遊藝場，向綽號「阿忠」之成
            年男子，未經許可購買Ｄ槍，並持有之。
      （二）扣案之Ｄ槍一把。
      （三）刑事局九十二年八月二十一日刑鑑字第０９２０１４５６８５號槍彈鑑
            定報告一份，其鑑定結果：送鑑改造九０手槍一枝（槍枝管制編號00
            00000000號），經以性能檢驗法、試射法及顯微鏡比對法鑑驗
            ，認係由仿ＢＥＲＥＴＴＡ廠８４型半自動手槍製造之金屬玩具手槍換
            裝土造金屬槍機及槍管改造而成之改造手槍，機械性能良好，可供擊發
            子彈使用，認具殺傷力。
      被告甲○○自白未經許可持Ｄ槍，而該槍經鑑定認係以玩具手槍改造之改造手
      槍，可擊發子彈，機械性能良好。被告甲○○未經許可持有可發射子彈具有殺
      傷力之改造手槍之犯行，亦堪認定。
  三、被告戊○○與甲○○共同持有Ｂ、Ｃ、Ｄ三把槍枝向己○○示威，及戊○○殺
      人未遂部分：
    （一）被告戊○○於本院審理時坦承因之前在酒店與己○○發生爭執，於九十二
          年五月三日五時三十分許，持Ｂ槍、Ｃ槍二把槍枝及子彈，與甲○○持Ｄ
          槍至許學裕上開喪宅，向己○○示威，讓己○○知道他們也有槍枝。而在
          己○○開槍向他與甲○○射擊後，他有開槍還擊。他在去許學裕喪宅之前
          ，知道己○○都有帶槍。於警詢及檢察官偵訊時亦供稱：我當時是攜帶一
          把九０手槍及一把滾筒式衝鋒槍，兩把槍都有射擊，我知道甲○○攜帶一
          把改造手槍。當時我們下車後，己○○有看到我們槍拿在手上。
    （二）被告甲○○於本院審理時坦承於九十二年五月三日持Ｄ槍，與戊○○持Ｂ
          槍、Ｃ槍二把槍枝及子彈，至許學裕喪宅向己○○示威。於警詢及檢察官
          偵查時亦供稱：我與戊○○一起攜帶槍枝去找己○○是要嚇唬他的。我們
          一起走進靈堂時，二人手上各持一把手槍。
    （三）證人己○○於本院審理時具結證稱：我當時在靈堂裡面，被告二人從靈堂
          後面側邊進來，手上持槍。我一看到他們拿槍就先跑，邊跑邊回頭開槍，
          阻止他們開槍。他們有朝我的方向開槍，我也朝被告方向開槍。
    （四）證人丁○○於警詢中證稱：我當時在靈柩前與張德杉喝酒，後來有看到一
          部自小客車自西往靈堂方向迴轉停在路旁約離靈堂五十公尺處。我看到車
          上有三個人下車，跑到靈堂處。前二個人持短槍，後面的人持長槍。當時
          張德杉跑到對面去躲避，該三人又往外面走時，突然聽到槍聲，我想躲避
          時彎腰往後面跑，我就感覺到我左後方的腰際被開槍了。跑前面的男子高
          瘦約一百七十五公分，第二個沒印象，第三個稍微胖胖的。因為該處角度
          和光源之關係，無法看清該三人的面貌。證人丁○○雖於審判中證稱：子
          彈是從前面腰的部分進去，右上側胸部跑出來，與警詢中之供述不符。然
          子彈如確係從證人丁○○身體前方進入，依子彈行進方向，子彈出口應在
          背部，而非胸部；縱然子彈是從身體前側進入，右上側胸部出來，也不會
          造成大腸、胃、肝臟等臟器之穿刺傷。是證人丁○○於警詢中之供述，應
          較審判中可信，且此部分之證詞亦屬證明被告戊○○殺人未遂犯行所必要
          ，自得採為證據，附此敘明。
    （五）財團法人天主教若瑟醫院及桃園縣龜山鄉林口長庚紀念醫院診斷證明書各
          一份，證明丁○○受有腹部及右下胸部二處槍傷合併大腸、胃、肝臟穿刺
          傷、敗血性休克、腹膜炎之傷害。
    （六）刑案現場圖、證人丁○○所繪現場圖各一份及現場照片十五張，可以證明
          被告戊○○與己○○互相射擊，導致甲○○、丁○○受傷之血跡及彈殼分
          佈情形。
    （七）扣案之Ｂ槍、Ｃ槍、Ｄ槍三把槍枝，及彈殼十一顆、彈頭一顆。
    （八）Ｂ槍、Ｃ槍、Ｄ槍及Ｂ、Ｃ槍所擊發之彈殼六顆之鑑定報告，詳如前述。
    綜合被告戊○○、甲○○、證人己○○、丁○○之供述及現場圖、診斷證明書等
    證據可知：
    被告戊○○因與己○○發生衝突，而與被告甲○○共同持Ｂ、Ｃ、Ｄ三把槍枝
      及子彈，到許學裕喪宅找己○○示威。被告戊○○與甲○○進入靈堂時，二人
      手上均持槍，己○○因而向被告戊○○及甲○○開槍。
    己○○開槍擊中被告甲○○後，被告戊○○先持Ｃ槍射擊一發卡彈，在回車上
      持Ｂ槍回來掃射。
    當時被告二人是從靈堂外右側往靈堂後方行進，證人己○○是往靈堂前方向左
      側跑出，被害人丁○○為躲避槍戰，從靈堂外後側往左方彎腰奔跑。子彈從被
      害人丁○○後腰際進入、胸部出來，造成其大腸、胃、肝臟穿刺傷、敗血性休
      克及腹膜炎等傷害。從上開情形綜合判斷，可以肯定丁○○是被位於他後方之
      被告戊○○持Ｂ槍射殺受傷。如果是己○○打中，因為丁○○與己○○同方向
      奔跑，子彈應是從身體前面進入，背部出來，而不會造成子彈從後腰際進入，
      從胸部出來的傷害。又丁○○是在彎腰狀態中遭槍擊，子彈從後腰際進入、胸
      部出來，其彈道方向仍是平行，並非如辯護人所稱由下往上行進，所以子彈也
      不是打到地下再彈起打中丁○○。被告戊○○應知槍枝是致命武器，其所持之
      Ｂ、Ｃ二把槍枝又是制式槍枝，威力及準確度均較高。被告戊○○持之向己○○及正在躲避之丁○○掃射，可預見開槍射擊可能擊中與己○○同向之丁○○
      並致其死亡，竟仍不顧而開槍射擊，顯見其縱然致丁○○死亡，亦在所不惜之
      主觀心態，故被告戊○○已有殺人之未必故意。
參、對被告辯解之判斷：
  （一）被告及辯護人所為之辯解：
      １、被告戊○○所持之Ｃ槍擊發時已經卡彈，應無殺傷力，而被告甲○○所持
          之Ｄ槍只是玩具槍，不能只用目視之鑑定方式來認定槍枝有無殺傷力。
      ２、被告二人分持Ｂ槍、Ｃ槍及Ｄ槍至許學住宅並無共同持有之犯意，因被告
          甲○○並不知道被告戊○○有帶槍枝前往，所以應是個別持有。
      ３、被告戊○○是因為己○○先開槍，為救護甲○○及避免被己○○的槍彈打
          到，才開槍還擊，故縱然擊中丁○○，也應可主張緊急避難或正當防衛，
          減免被告之罪責。
  （二）本院之判斷：
      １、前揭槍枝之槍彈鑑定報告證據能力，為被告所不爭執。而其鑑驗方式包含
          性能檢驗法、試射法及顯微鏡比對法，非僅為目視鑑驗。Ｃ槍於卡彈前已
          擊發一槍，顯見仍可擊發子彈，卡彈極可能是因為所使用之子彈不良。此
          外，辯護人亦未聲請傳喚鑑定人到庭詰問鑑定報告之正確性，其空言指摘
          鑑定報告之證明力，不足採信。
      ２、按共同正犯，係共同實施犯罪行為之人，在共同意思範圍內，各自分擔犯
          罪行為之一部，相互利用他人之行為，以達其犯罪之目的，其成立不以全
          程參與實施犯罪構成要件之行為為要件。被告戊○○於警詢中供稱：我和
          己○○在北港鎮的北港大亨ＫＴＶ酒店，因喝酒問題起衝突，我知道黃三
          祐會到許學裕住宅守靈，所以就約甲○○一起到許學裕靈堂要找己○○理
          論。我是攜帶一把九０手槍及一把滾筒式衝鋒槍，我知道甲○○是攜帶一
          把改造的槍械。被告甲○○亦供稱：我與戊○○一起攜帶槍枝去找己○○
          是要嚇唬他的，因為四月間己○○與戊○○發生口角，他以槍柄毆打陳永
          昇。戊○○忍不下這口氣，就邀我帶槍去向他示威，讓他知道不是只有他
          有槍而已，我們也有槍。我與戊○○一起走進靈堂時，二人手上各持一把
          手槍，己○○看到我們拿槍就先開槍。證人己○○亦證稱：被告二人從靈
  堂後面側邊進來，手上有持槍。我一看到他們拿槍就先跑，邊跑邊回頭開
          槍。顯見被告戊○○、甲○○事前即已謀議要共同持槍至靈堂對己○○示
          威，並基於此一共同犯意聯絡下，由被告戊○○持Ｂ槍、Ｃ槍二把槍枝、
          被告甲○○持Ｄ槍到許學裕喪宅找己○○，自屬共同正犯。
      ３、次按正當防衛係指對現在不法之侵害，而出於防衛自己或他人權利之行為
          ，刑法第二十三條定有明文。緊急避難則指因避免自己或他人生命、身體
          、自由、財產之緊急危難而出於不得已之行為，同法第二十四條亦定有明
          文。所謂危難，係指因偶然事實或非基於行為人之有責行為所生之危難狀
          態。如因自己之故意或過失行為，所招致之危難，不得謂為本條之危難。
          故如已預測或得予容易預測現在之危難，仍敢於招致危難之行為者，不得
          主張緊急避難。經查：丁○○未對被告二人有何侵害之行為，並非侵害
          之來源。被告戊○○縱係為防衛自己而開槍擊中丁○○，亦與正當防衛之
          要件不符，自無主張正當防衛之餘地。於本院審理時，審判長詢問被告
          戊○○：為何要帶槍去？你不怕己○○對你開槍？被告戊○○答稱：因為
          我知道己○○都有帶槍，我怕他對我開槍。被告二人於警詢及檢察官面前
          亦均供稱：我們進去靈堂時，槍拿在手上，所以己○○對我們開槍。是被
          告戊○○已可預見己○○可能開槍射擊他們，竟仍手持槍枝找己○○談判
          ，導致己○○開槍擊傷被告甲○○。被告甲○○遭擊傷，乃被告二人自招
          之危難。再者，被告甲○○於檢察官面前供稱：（戊○○後來繞出去拿槍
          回來，這段期間你在何處？）我爬到旁邊。被告甲○○在受傷後既然已移
          到旁邊，而己○○也在跑離現場，被告戊○○返回車上取槍回來後，危難
          已經過去，是其反擊之行為已非「因避免緊急危難而出於不得已之行為」
          。從而，被告戊○○開槍擊中丁○○之行為，不得主張正當防衛或緊急避
          難。
      ３、縱上所述，被告二人前揭辯詞，均不足採信，其等犯行均堪認定。
肆、論罪科刑之理由：
  一、被告戊○○未經許可持有Ａ槍、Ｂ槍、Ｃ槍三把制式手槍及衝鋒槍，係犯槍砲
  彈藥刀械管制條例（下稱條例）第七條第四項之持有衝鋒槍、手槍罪，其同時
      持有Ａ槍、Ｂ槍、Ｃ槍，為實質上一罪；未經許可持有可發射子彈具有殺傷力
      之Ｄ槍，係犯條例第十一條第四項之持有可發射子彈具有殺傷力之改造手槍罪
      ；未經許可持有口徑九ｍｍ制式子彈七顆、具有殺傷力之改造子彈二顆、土造
      子彈二顆部分，係犯條例第十二條第四項之持有子彈罪；開槍擊中丁○○使其
      受傷之行為，則係犯刑法第二百七十一條第二項、第一項之殺人未遂罪。
  二、被告戊○○所犯殺人罪部分，被告戊○○開槍擊中被害人丁○○，已經著手於
      殺人行為之實施，然因被害人丁○○及時送醫救治，未生死亡之結果，應依刑
      法第二十六條前段之規定減輕其刑。
  三、被告甲○○未經許可持有Ｂ槍、Ｃ槍二把制式手槍及衝鋒槍，係犯條例第七條
      第四項之持有衝鋒槍、手槍罪，其同時持有Ｂ槍、Ｃ槍，為實質上一罪；又未
      經許可持有可發射子彈具有殺傷力之Ｄ槍，係犯第十一條第四項之持有可發射
      子彈具有殺傷力之改造手槍罪；未經許可持有口徑９ｍｍ制式子彈六顆，係犯
      第十二條第四項之持有子彈罪。
  四、被告二人就共同持有Ｂ、Ｃ、Ｄ三把槍枝及供該等槍枝所用之子彈部分，有犯
      意聯絡及行為分擔，為共同正犯。
  五、被告戊○○同時持有Ａ、Ｂ、Ｃ三把槍枝及子彈，被告甲○○同時持有Ｂ、Ｃ
      二把槍枝及子彈，係一行為觸犯條例第七條第四項、第十二條第四項之罪，為
      想像競合犯，應從較重之條例第七條第四項持有槍枝罪處斷。
  六、被告戊○○於八十九年七月即取得並持有Ａ槍、Ｂ槍、Ｃ槍，於持有時犯罪已
      經成立，持有行為繼續中，於九十二年五月三日，因與己○○發生衝突，而持
      Ｂ槍及子彈殺人。其後為犯罪而持有之行為，為原持有行為之繼續，不容割裂
      而重複評價，另論以意圖供犯罪而持有槍彈罪。故其持有衝鋒槍及子彈與殺人
      罪之間，雖有方法結果關係，但因持有槍彈部分，不再重複評價，只論以殺人
      未遂罪。
  七、被告戊○○所犯條例第七條第四項、第十一條第四項與刑法第二百七十一條第
      二項、第一項殺人未遂罪間，犯意各別，罪名互異，應分論併罰之。
  八、被告甲○○於九十一年六月中即取得Ｄ槍，於九十二年五月三日復另行起意持
      有Ｂ槍、Ｃ槍，其所犯條例第十一條第四項、第七條第四項二罪間，犯意各別
      ，罪名互異，應分論併罰之。
  九、公訴檢察官雖認被告戊○○收受朱福田Ａ槍、Ｂ槍、Ｃ槍，係犯條例第七條第
      四項之寄藏衝鋒槍、手槍罪。惟此部分，除被告戊○○之供述外，並無其他補
      強證據足以認定被告戊○○受寄藏匿上開槍枝，故本院認仍應論以持有衝鋒槍
      、手槍罪。惟因所犯罪名同一，無庸變更起訴法條。
  十、按犯本條例之罪自首，並報繳其持有之全部槍砲、彈藥、刀械者，減輕或免除
      其刑；其已移轉持有而據實供述全部槍砲、彈藥、刀械之來源或去向，因而查
      獲者，亦同，條例第十八條第一項定有明文。又刑法第六十二條所謂未發覺之
      罪，固非以有偵查犯罪權之機關或人員確知其人犯罪無誤為必要，而於對其發
      生嫌疑時，即得謂為已發覺；但此項對犯人之嫌疑，仍須有確切之根據得為合
      理之可疑者，始足當之，若單純主觀上之懷疑，要不得謂已發生嫌疑，最高法
      院七十二年台上字第六四一號判例可資參照。被告戊○○於九十二年五月十九
      日攜帶Ｂ槍、Ｃ槍及子彈三顆至雲林縣警察局西螺分局投案，於偵查機關發覺
      其犯罪前，坦承他於九十二年五月三日持Ｂ、Ｃ二把槍枝至許學裕喪宅，開槍
      射傷丁○○，並報繳Ａ槍，有被告戊○○九十二年五月十九日及七月二十九日
      之警詢筆錄可稽。證人即西螺分局三組刑事偵查員乙○○亦到庭具結證稱：許
      學裕靈堂發生事故，我們已經調查好幾天，但沒有調查戊○○。戊○○自首時
      ，我有問他是否頂替，並提醒他頂替的罪責。可知被告戊○○自動到案前，相
      關偵查犯罪權之機關或人員並未發覺其涉犯許學裕靈堂槍擊案。證人乙○○雖
      另證稱：我的成員在北港分局服務多年，從甲○○後來就醫的馬祖醫院錄影帶
      中，可以知道出入的人物，再去調查他們的身份。惟觀諸西螺分局０五０三專
      案偵查報告中記載偵辦情形：..... 三、經查歹徒駕走之受傷人員為甲○○，
      於五月三日五時二十九分送馬祖醫院醫治，至五月三日九時出院，去向不明，
      有馬祖醫院入院電腦資料可稽。四、調閱馬祖醫院當日案發送醫錄影相片，清
      查結果有蔡、黃勝賢在場，蔡佳奇及另一名男子（身分待查）二人扶持甲○○就醫。..... 調閱馬祖醫院相片得知扶持甲○○就醫身著黃褲血跡斑斑之
      人為張鴻彬，現仍查證中。陸、本案黃勝賢、甲○○涉嫌重大，擬請鈞署簽發
      拘票，以拘提早日偵破本案；另蔡於案發前後，調閱通聯得知與黃勝賢溝
      通密切，與本案關係重大，故擬請蔡、黃勝賢、蔡佳奇、甲○○限制出境
      ，以釐清本案等內容，有該專案報告在卷可稽。可知警察機關偵查小組在被告
      戊○○投案前，對其是否涉案，並無任何確切之根據而為合理之可疑。此外，
      審判長詢問證人乙○○：你們開會難道沒有人提出？你是否知道？證人乙○○
      答稱：有人提起。惟經審判長再詢問：何人提出？何時？證人乙○○卻回答：
      沒有印象。證人乙○○為專案小組成員，竟無法回答何時掌握被告戊○○涉犯
      該案，且相關偵查報告均未提及被告戊○○涉案，檢察官亦未傳訊其他偵查警
      員證明被告戊○○投案前，已經發覺其涉案，故證人乙○○此部分之證述，尚
      難為被告不利之認定。被告戊○○犯罪後，對於有權偵查犯罪之機關尚不知犯
      罪人之前自首持有Ａ、Ｂ、Ｃ三把槍枝，並報繳上開槍枝，應符合槍砲彈藥刀
      械管制條例第十八條第一項之規定。被告戊○○雖因與被告甲○○有犯意聯絡
      ，而另犯條例第十一條第四項之罪，惟Ｄ槍實際上並未在被告戊○○之實力支
      配下，他也不知道Ｄ槍之來源及去向，實不能強令其報繳該槍。本院認被告戊○○自首持有並報繳Ａ、Ｂ、Ｃ三把槍枝，其所犯條例第七條第四項之罪，應
      依條例第十八條第一項之規定減輕其刑。又被告戊○○雖未直承殺人，但已經
      供述是他本人射傷被害人丁○○，其殺人未遂部分，亦符合自首之要件，應依
      刑法第六十二條前段之規定減輕其刑。
  十一、被告甲○○曾於八十七年間，因賭博案件，經法院判處有期徒刑三月確定，
        並於八十八年三月十日易科罰金執行完畢，有其臺灣高等法院被告全國前案
        紀錄表可證。其於有期徒刑執行完畢後，五年內再犯本件有期徒刑以上之罪
        ，為累犯，應依刑法第四十七條之規定加重其刑。
  十二、本院審酌：被告戊○○前有毒品前科，持有威力強大之衝鋒槍、制式手槍，
        危害社會治安甚鉅。僅因細故，即邀同被告甲○○共同持槍尋仇，顯見其年
        輕氣盛、喜歡逞兇鬥勇。在預見可能致人於死之情形下，仍與己○○互相開
        槍，致使被害人丁○○傷勢嚴重，殃及無辜。惟其犯後自首部分犯行並願意
        接受裁判，且已與被害人丁○○和解，賠償新台幣五十萬元，被害人丁○○
        亦當庭表示不願再追究；被告甲○○前有賭博前科，與被告戊○○共同持槍
        尋仇。然其所持之Ｄ槍並未裝填子彈，顯無傷人之意，犯罪情節較被告戊○○輕微。二人犯後均坦承犯行、深具悔意，犯後態度良好等一切情狀，分別
        量處如主文所示之刑，並諭知罰金易服勞役之折算標準。
  十三、扣案如附表所示之槍枝及改造子彈一顆、九０手槍土造子彈一顆，為違禁物
        ，應依刑法第三十八條第一項第一款之規定沒收之。至扣案之口徑９ｍｍ制
        式子彈一顆、改造子彈一顆、土造子彈一顆經鑑定試射，業已擊發，與遺留
        許學裕住宅之彈殼六顆均無殺傷力，非違禁物，故不予宣告沒收。
伍、不另為無罪諭知部分：
  一、公訴意旨另以：
      被告戊○○與甲○○分持Ｂ槍、Ｃ槍及Ｄ槍，於九十二年五月三日至許學裕喪
      宅，向己○○亮槍示威，並以此為加害其身體之方式恐嚇之，致生危害於己○○身體安全，使其心生畏怖，因認被告戊○○與甲○○另涉犯刑法第三百零五
      條恐嚇罪嫌。
  二、檢察官提出之證據：
    （一）被告二人坦承因欲向己○○示威，而於九十二年五月三日持Ｂ槍、Ｃ槍及
          Ｄ槍至許學裕住宅。
    （二）證人己○○於審理時之證述。
  三、本院之判斷：
      被告固坦承其等持槍至許學裕住宅之目的是要向己○○示威，證人己○○亦到
      庭證稱：看到他們持槍，我會害怕。惟查：被告戊○○供稱：我與甲○○一道
      進入靈堂，剛進入約有二十公尺遠，己○○一看到我拿槍，就向我們射擊；被
      告甲○○供稱：己○○看見我們二人，就手持手槍一把朝我們開過來。證人己○○亦證稱：我在靈堂裡面看到他們走進來，我就跑了，邊跑邊回頭開槍。可
      見當時被告二人尚未著手為恐嚇之行為，證人己○○即已開槍，自不能課予其
      等恐嚇罪責。惟此部分，檢察官認為與前開有罪部分有裁判上一罪關係，自無
      庸另為無罪之諭知。
陸、適用之法律：
    依刑事訴訟法第二百九十九條第一項前段，槍砲彈藥刀械管制條例第七條第四項
    、第十一條第四項、第十二條第四項、第十八條第一項，刑法第十一條前段、第
    二十八條、第二百七十一條第二項、第一項、第五十五條、第二十六條前段、第
    四十七條、第六十二條前段、第四十二條第二項、第三項、第三十八條第一項第
    一款，罰金罰鍰提高標準條例第二條，作成本判決。
本案經檢察官丙○○到庭執行職務。
中      華      民      國      九十三      年      四      月  二十七  日
                                        臺灣雲林地方法院刑事第一庭
                                          審判長法  官  康  樹  正
                                                法  官  許  佩  如
                        法  官  楊  欣  怡
右正本證明與原本無異。
如不服本判決，應於判決送達後十日內向本院提出上訴狀( 應附繕本 )。
                                                書記官  洪  秀  虹
中      華      民      國      九十三      年      四      月  二十七  日
附錄論罪科刑法條：
槍砲彈藥刀械管制條例第七條
未經許可，製造、販賣或運輸火砲、肩射武器、機關槍、衝鋒槍、卡柄槍、自動步槍
、普通步槍、馬槍、手槍或各類砲彈、炸彈、爆裂物者，處死刑、無期徒刑或七年以
上有期徒刑；處徒刑者，併科新台幣三千萬元以下罰金。
未經許可，轉讓、出租或出借前項所列槍砲、彈藥者，處無期徒刑或五年以上有期徒
刑，併科新台幣一千萬元以下罰金。
意圖供自己或他人犯罪之用，而犯前二項之罪者，處死刑或無期徒刑；處徒刑者，併
科新台幣五千萬元以下罰金。
未經許可，持有、寄藏或意圖販賣而陳列第一項所列槍砲、彈藥者，處五年以上有期
徒刑，併科新台幣一千萬元以下罰金。
第一項至第三項之未遂犯罰之。
槍砲彈藥刀械管制條例第十一條
未經許可，製造、販賣或運輸第四條第一項第一款所稱其他可發射金屬或子彈具有殺
傷力之各式槍砲者，處五年以上有期徒刑，併科新臺幣一千萬元以下罰金。
未經許可，轉讓、出租或出借前項所列槍砲者，處三年以上十年以下有期徒刑，併科
新臺幣七百萬元以下罰金。
意圖供自己或他人犯罪之用，而犯前二項之罪者，處無期徒刑或七年以上有期徒刑，
併科新臺幣一千萬元以下罰金。
未經許可，持有、寄藏或意圖販賣而陳列第一項所列槍砲者，處一年以上七年以下有
期徒刑，併科新臺幣七百萬元以下罰金。
第一項至第三項之未遂犯罰之。
槍砲彈藥刀械管制條例第十二條
未經許可，製造、販賣或運輸子彈者，處一年以上七年以下有期徒刑，併科新台幣五
百萬元以下罰金。
未經許可，轉讓、出租或出借子彈者，處六月以上五年以下有期徒刑，併科新台幣三
百萬元以下罰金。
意圖供自己或他人犯罪之用，而犯前二項之罪者，處三年以上十年以下有期徒刑，併
科新台幣七百萬元以下罰金。
未經許可，持有、寄藏或意圖販賣而陳列子彈者，處五年以下有期徒刑，併科新台幣
三百萬元以下罰金。
第一項至第三項之未遂犯罰之。
中華民國刑法第二百七十一條
殺人者，處死刑、無期徒刑或十年以上有期徒刑。
前項之未遂犯罰之。
預備犯第一項之罪者，處二年以下有期徒刑。
附表
┌────┬────────────────┬──────────────
│編  號  │槍      枝      種      類      │  槍  枝  管  制  編  號
├────┼────────────────┼──────────────
│  Ａ    │韓製九０手槍一枝                │  0000000000號
│        │（捷克ＣＺ廠 ＣＺ７５型口徑９   │
│        │ｍｍＸ１９制式半自動手槍）      │
├────┼────────────────┼──────────────
│  Ｂ    │滾筒式衝鋒槍一枝                │  0000000000號
│        │（美國ＣＡＬＩＣＯ廠制Ｍ９５０型│
│        │口徑９ｍｍ制式半自動手槍）      │
├────┼────────────────┼──────────────
│  Ｃ    │九０手槍一枝                    │  0000000000號
│        │（捷克ＣＺ廠ＣＺ７５型口徑９ｍｍ│
│        │制式手槍）                      │
├────┼────────────────┼──────────────
│  Ｄ    │改造九０手槍一枝                │  0000000000號
│        │（仿ＢＥＲＥＴＴＡ廠８４刑半自動│
│        │手之金屬玩具手槍換裝土造金屬槍機│
│        │及槍管改造而成之改造手槍）      │
└────┴────────────────┴──────────────
